臺灣高等法院民事裁定
109年度抗字第527號
抗  告  人  洪桂華  


相  對  人  王派宏  

上列當事人間聲明異議事件，對於中華民國109年3月11日臺灣新
北地方法院108年度事聲字第258號所為裁定提起抗告，本院裁定
如下： 
    主  文
抗告駁回。
抗告費用由抗告人負擔。
    理  由
本件抗告人異議及抗告意旨略以：原法院108年度司促字第1288
  4號支付命令（下稱系爭支付命令）送達時相對人時，其戶籍
  住所地仍為新北市○○區○○路00巷00號8樓（下稱系爭戶籍址）
  ，系爭支付命令既已完成合法寄存送達之程序，亦已屆滿相關
  法定期日後，始核發確定證明書，此與相對人於送達時身在何
  處無涉，故不得以系爭支付命令送達不合法而撤銷確定證明之
  處分，而稱系爭支付命令屬不得寄存送達之情形而應撤銷確定
  證明書。相對人未變更戶籍住所地，亦無廢止該住所，且出境
  當時，更無搬遷之跡象等，何以能據此認定相對人必然不會回
  來，原法院司法事務官未能證明且確定相對人於出境時，確實
  已經搬遷現戶籍住所，則不應恣意認定系爭支付命令送達不合
  法。至於相對人是否有主觀廢止之意思，應由相對人另提起爭
  訟解決。且相對人於系爭支付命令送達期間〔即民國（下同）1
  08年5月30日至108年7月4日〕，並無廢止原住所或變更其他住
  所之事實，且亦無發生除籍除戶的問題，故系爭支付命令之寄
  存送達生法定效力等語，爰請求撤銷原法院108年度司促字第1
  2884號處分書（下稱原處分書），及廢棄原裁定。
按送達於應受送達人之住居所、事務所或營業所行之。但在他
  處會晤應受送達人時，得於會晤處所行之。送達於住居所、事
  務所或營業所不獲會晤應受送達人者，得將文書付與有辨別事
  理能力之同居人或受僱人。送達不能依前二條規定為之者，得
  將文書寄存送達地之自治或警察機關，並作送達通知書兩份，
  一份黏貼於應受送達人住居所、事務所、營業所或其就業處所
  門首，另一份置於該送達處所信箱或其他適當位置，以為送達
   。民事訴訟法第136條第1項、第137條第1項、第138條分別定
  明明文。因此，民事訴訟法第138條所規定之寄存送達，限於
  不能依同法第136條及第137條規定行送達者，始得為之，設其
  送達之處所，雖原為應受送達人之住居所而實際上已變更者，
  該原住居所即非應為送達之處所，自不得於該原處所為寄存送
  達。次按依一定之事實，足認以久住之意思，住於一定之區域
  者，即為設定其住所於該地，為民法第20條所明定，是我國民
  法關於住所之設定，兼採主觀主義及客觀主義之精神，必須主
  觀上有久住一定地域之意思，客觀上有住於一定區域之事實，
  該一定之區域始為住所，故住所並不以登記為要件。又戶籍法
  為戶籍登記之行政管理規定，戶籍地址及係依戶籍法所為登記
  之事項，戶籍地址並非為認定住所之唯一標準，亦有最高法院
  93年度台抗字第393號裁定要旨可稽。再按支付命令須經合法
  送達債務人收受後，債務人未於20日之不變期間向發支付命令
  之法院提出異議者，其支付命令始為確定，並發生執行力，而
  得為執行名義，為裁定之法院始應付與債權人裁定確定證明書
  ，此觀民事訴訟法第516條第1項、第521條第1、2項規定自明
  。如未經合法送達，則該20日之不變期間無從起算，支付命令
  不能確定。倘法院誤認未確定之裁判為確定，依聲請付與確定
  證明書者，不生該裁判已確定之效力（最高法院91年度台簡上
  字第29號判決意旨參照）。
查相對人於系爭支付命令寄存送達之108年5月30日，雖係設籍
  於系爭戶籍址，惟相對人於送達前之108年4月28日業已出境，
  迄未入境，且其因涉犯多件詐欺案件，經臺灣新北地方法院檢
  察署（下稱新北地檢)偵查後，於108年5月15日發布通緝等情
  ，有個人戶籍資料查詢結果、入出境資訊連結作業、通緝紀錄
  表附卷可按（見原審卷第17頁、限閱卷第18頁、原法院108年
  度司促字第12884號卷第41-46頁)。再者，原法院依職權函詢
  新北市政府警察局板橋分局派員查訪之結果，據系爭戶籍址之
  大樓保全蘇榮輝陳稱：相對人大概是去年（108年）夏天搬離
  系爭戶籍址，聽聞係為躲債可能逃往國外等語，亦有該局109
  年2月18日新北警板刑字第1093847099號函暨檢附之訪談紀錄
  表可參（見原審卷第35-38頁）。另系爭戶籍址之房屋所有權
  人即第三人林文勝以相對人未居住系爭戶籍址為由，於106年6
  月14日申請就相對人逕為住址變更登記，嗣新北○○○○○○○○於同
  年10月28日逕為遷出登記，亦有新北○○○○○○○○109年2月17日新
  北板戶字第1095741633號函暨檢附之戶籍資料、住址變更登記
  申請書及相關附件可參（見原審限閱卷第3-16頁）。是以審酌
  相對人自108年4月28日出境後，即未有居住於系爭戶籍址之事
  實，且其因行方不明而遭新北地檢發佈通緝，並出境後，迄今
  1年未曾再入境等情，堪認相對人於108年4月28日出境後，其
  主觀上即未有以系爭戶籍址為其住所之意思，且客觀上復未再
  有居住之事實。準此，相對人於108年4月28日出境後，系爭戶
  籍址自非其住所或居所，原法院就系爭支付命令於108年5月30
  日向已非相對人住居所之系爭戶籍址所為之送達，自不生合法
  送達之效力。是系爭支付命令於核發後，三個月內不能送達於
  相對人，依民事訴訟法第515條第1項之規定，系爭支付命令失
  其效力，應堪認定。
綜上所述，系爭戶籍址非相對人之住居所，系爭支付命令所為
  之寄存送達自不合法，原處分以上開寄存送達不合法而作成撤
  銷系爭支付命令確定證明書之處分，核無不當，原裁定駁回抗
  告人之之異議，亦無違誤。抗告意旨指摘原裁定不當，求予廢
  棄原裁定，為無理由，應予駁回。
據上論結，本件抗告為無理由，爰裁定如主文。   
中　　華　　民　　國　　109 　年　　4 　　月　　30　　日
                  民事第十五庭  
                        審判長法  官  方彬彬
                              法  官  趙雪瑛
                              法  官  謝永昌
正本係照原本作成。
不得再抗告。
中　　華　　民　　國　　109 　年　　5 　　月　　1 　　日
　　　　　　　　　　　　　    書記官  王增華